臺灣宜蘭地方法院刑事判決　　　　　　　 94年度訴字第366號
　　公　訴　人　臺灣宜蘭地方法院檢察署檢察官
　　被　　　告　酉○○
　　　　　　　　己○○
　　　　　　　　巳○○
上列被告因詐欺等案件，經檢察官提起公訴（94年度偵字第1844號）
，本院判決如下：
    主  文
酉○○、己○○、巳○○共同以詐欺為常業，酉○○處有期徒刑
貳年陸月，己○○處有期徒刑貳年，巳○○累犯，處有期徒刑貳
年。
扣案如附表一編號1、附表二編號1、附表三編號1、2所示之物，
均沒收之。
    事  實
一、巳○○前因強盜案件，經臺灣基隆地方法院87年度少訴字第
    5 號判處有期徒刑6年確定，於民國91年1月15日因縮短刑期
    假釋出監，並於93年3月9日假釋期滿而執行完畢。
二、酉○○、己○○二人，因曾遭人詐騙金錢，心有不甘，竟共
    同基於常業詐欺之犯意聯絡，並為掩飾身分，先由酉○○購
    買多筆他人申請之行動電話門號作為聯絡之用，且每支門號
    於使用二、三個月後，即不再使用，改用別支向他人購得之
    門號，並同時向多人購買金融機構帳戶，而利用購得之人頭
    帳戶取得詐騙之金錢。二人即自民國92年3 月間起，委託不
    知情從事廣告業務之傅學蘭（詐欺及恐嚇罪嫌，已經檢察官
    為不起訴處分確定）在北部地區之自由時報、蘋果日報刊登
    徵求保全人員之分類廣告，廣告內並登載酉○○所購得之電
    話號碼作為聯絡電話，俟應徵之人打分類廣告上之電話號碼
    前來詢問時，酉○○或己○○即對應徵者佯稱須先匯入工作
    保證金，始能介紹保全工作等語，致急於就業之人不疑有他
    而陷於錯誤，將款項匯入酉○○或己○○所指定之人頭帳戶
    內，酉○○再持提款卡予以提領，並將三成金額分給己○○
    ，剩餘部分則歸酉○○所得，惟酉○○與己○○取得金錢後
    ，並不會提供任何保全工作給應徵之人。
三、巳○○於92年4 月間依報紙之分類廣告向自稱「添哥」之酉
    ○○應徵保全人員後，明知酉○○與巳○○係以上述手法詐
    騙錢財，竟與酉○○與己○○共同基於常業詐欺之犯意聯絡
    ，自92年4月下旬起，至94年6月21日止，三人彼此間之分工
    方式係由酉○○負責購買人頭帳戶與他人申請之電話號碼，
    並委託不知情之傅學蘭在宜蘭縣與基隆市之中國時報及自由
    時報、花蓮縣之更生日報、台北縣、市之中國時報與蘋果日
    報等報紙，刊登徵求保全人員或珠寶隨車清點人員之分類廣
    告，廣告內並登載酉○○所購得之行動電話門號充作聯絡電
    話，再由酉○○與己○○在臺北縣新莊市○○路49巷44號酉
    ○○住處接聽電話，巳○○則負責與應徵工作者見面及收款
    ，巳○○並依酉○○指示，在第一商業銀行草店尾分行開立
    帳戶，再將該帳戶之存摺與提款卡以快遞寄予酉○○，以供
    酉○○與己○○領取詐騙所得之款項，巳○○又將其申請之
    0000000000號行動電話門號交予酉○○、己○○二人作為聯
    絡之用；之後，當有人撥打分類廣告所留之電話號碼應徵保
    全工作時，負責接聽電話之酉○○或己○○則會自稱為「經
    理」、「主任」、「副總」或「總經理」，並探詢應徵者之
    財力或信用狀況，佯稱為預防新進人員發生內神通外鬼、監
    守自盜或通風報信等情事，因此應徵者必須先繳交一萬元至
    一、二十萬元不等之保證金額，公司始會安排保全勤務等語
    ，並與應徵者約好時間、地點，要求應徵者分別前往台北火
    車站、基隆火車站、桃園火車站、宜蘭火車站或基隆長庚醫
    院等處，與自稱「阿生組長」之巳○○見面，待應徵者依約
    前往與巳○○見面後，巳○○會對應徵者核對身分，並當場
    將應徵者之身分資料以電話回報給酉○○或己○○，而酉○○、己○○二人亦會隨時透過電話與應徵者保持接觸，並在
    電話中謊稱工作性質需繳交保證金，要應徵者將保證金交給
    自稱「阿生組長」之巳○○，而巳○○與應徵者見面時，如
    遇有應徵者攜帶之現金不足，則酉○○、己○○或巳○○即
    會要求應徵者以信用卡預借現金或是以保單質押借款，並將
    借得金額交予巳○○收受，巳○○於取得保證金後，再將應
    徵者帶往市區之飯店或大樓，由酉○○與己○○以電話，或
    是由巳○○本人對應徵者謊稱保全工作必須要辦對保，「阿
    生組長」會上樓辦對保等語，或是佯裝「阿生組長」會上樓
    帶客戶下來，並讓客戶與應徵者見面之跡象，要求應徵者先
    在樓下等候，而巳○○則以上樓為幌子，藉機脫身，而以此
    方式詐騙急於找工作之人，自94年1 月間起，致見報應徵之
    庚○○、丁○○、辰○○、乙○○、午○○、卯○○、申○○、癸○○、未○○、戊○○、壬○○、辛○○、子○○因
    此陷於錯誤，分別將現金三萬元、十二萬元、一萬五千元、
    五萬元、十萬元、二萬元、二萬元、二萬五千元、十八萬元
    、八萬元、十九萬元、七萬五千元、八萬元交給巳○○。巳
    ○○即自當場詐得之金額中，扣除其應分得之部分後，剩餘
    金額或直接存入酉○○所購得之人頭帳戶，或先存入巳○○
    本人及其女友陳春汝（詐欺及恐嚇部分，已經檢察官為不起
    訴處分確定）在中國信託商業銀行基隆分行所開設之帳戶，
    再以提款機轉帳至巳○○於第一商業銀行草店尾分行之帳戶
    內，酉○○、己○○再持提款卡將存入人頭帳戶或是巳○○
    在第一商業銀行草店尾分行帳戶內之金錢領走。而其中被詐
    騙之丁○○、辰○○、乙○○、戊○○、子○○事後又接到
    酉○○或己○○電話謊稱其等繳交之保證金不足，必須補足
    差額後，均再誤信酉○○或己○○所言，因此陷於錯誤，復
    分別匯入十一萬元、二萬元、八萬元、三萬五千元、三萬元
    至酉○○或己○○指定之帳戶，惟應徵者於匯款後，均未接
    獲酉○○等人所稱之工作，始知受騙。酉○○復另行單獨基
    於恐嚇取財之概括犯意，於應徵工作之丙○○、甲○○、寅
    ○○、丑○○表明不願意交付保證金時，即連續以「如你不
    執行這趟任務，就要賠償公司一切損失」、「你在明、我在
    暗，我對黑白兩道皆熟，我知道你住在哪裡，如果不配合，
    就直接對你家人及老婆不利」、「最好叫警察二十四小時保
    護你的安全」等加害生命、身體之言語恐嚇丙○○、甲○○
    、寅○○、丑○○，致其等均心生畏懼，除甲○○拒絕匯款
    外，丙○○、丑○○均當場分別交付現金三萬元、一萬元給
    巳○○，而寅○○則另匯款一萬元至酉○○指定之帳戶。酉
    ○○、己○○及巳○○三人以上開方式，共計取得約二百多
    萬元之金額，並恃以維生。
四、嗣經警於94年6月21日上午9時30分許，在台北縣新莊市○○
    路49巷44號酉○○住處前查獲酉○○與己○○二人，並在酉
    ○○身上、車牌號碼8899-FG 及酉○○前揭住處，共扣得酉
    ○○所有供犯罪所用如附表一編號1 所示之物、非供犯罪所
    用如附表一編號2 所示之物。並在己○○身上扣得己○○所
    有供犯罪所用如附表二編號1 所示之物、犯罪得手如附表二
    編號2所示之物、非供犯罪所用如附表二編號3所示之物。復
    經警於94年6月21日上午10時45分許，在基隆市○○路499之
    4 號巳○○住處查獲巳○○，並扣得巳○○所有供犯罪所用
    如附表三編號1所示之物、非供犯罪所用如附表三編號3所示
    之物，以及酉○○所有交予巳○○供犯罪所用如附表三編號
    2 所示之物。
五、案經宜蘭縣警察局移送台灣宜蘭地方法院檢察署檢察官偵查
    起訴。
    理  由
一、上揭事實，業據被告酉○○、己○○、巳○○於自警詢起迄
    至本院審理中均供承不諱，核與證人傅學蘭於警詢及偵查中
    證述、被害人庚○○、丙○○、甲○○、丁○○、辰○○、
    乙○○、午○○、卯○○、申○○、癸○○、寅○○、未○○、戊○○、壬○○、辛○○、子○○、丑○○分別於警詢
    之指述情節相符，並有報紙分類廣告影本、簽帳單、匯款執
    據、保單借款通知書、中國信託商業銀行基隆分行帳號0000
    000000000號、000000000000 號、第一商業銀行草店尾分行
    帳號00000000000 號交易明細表、通聯紀錄及監聽譯文等資
    料在卷可稽。事證明確，被告酉○○、己○○、巳○○犯行
    ，均堪認定。
二、按刑法上之常業犯係以犯罪行為為生活之職業，恃之以維生
    ，因之常業犯就其犯意而言，係以同一犯罪行為恃以維生之
    意思，反覆為之，具有同一不變犯意之連續性，就其犯罪行
    為客體內涵觀察，客觀上必須具有相當時間之連續性及可確
    定性，足以為生活之職業者，而非僅為偶發、短暫性，不足
    為生活之職業者，即足當之，至於犯罪當時有無其他職業、
    犯罪時間之長短或所得多寡，並不影響其為常業犯之認定，
    最高法院93年度台上字第4967號判決可資參照。本件被告酉
    ○○、己○○、巳○○為謀生活之資，而自92年3、4月間起
    迄94年6 月21日為警查獲時止期間，刊登報紙分類徵才廣告
    ，利用應徵者急於找工作謀生之心理，謊稱工作需繳交保證
    金，使見報應徵之庚○○、丁○○、辰○○、乙○○、午○○、卯○○、申○○、癸○○、未○○、戊○○、壬○○、
    辛○○、子○○因此陷於錯誤，而先後交付上揭款項，前後
    共詐得約二百萬元之多，其等顯有以之為常業之犯意甚明，
    是核被告酉○○、己○○及巳○○此部分所為，均係犯刑法
    第三百四十條之常業詐欺罪，其等間有犯意聯絡及行為分擔
    ，為共同正犯。又被告酉○○以加害他人生命、身體之方式
    ，恐嚇被害人丙○○、甲○○、寅○○、丑○○交付財物，
    被害人丙○○、寅○○、丑○○並因此給付上揭款項，核被
    告恐嚇丙○○、寅○○、丑○○部分，係犯刑法第三百四十
    六條第一項恐嚇取財罪，恐嚇甲○○部分，則係犯刑法第三
    百四十六條第一項、第三項恐嚇取財未遂罪。被告酉○○先
    後多次恐嚇取財犯行，時間緊接，罪名及犯罪構成要件，顯
    係出於概括之犯意為之，應依連續犯之規定論以恐嚇取財一
    罪，並加重其刑。被告酉○○所犯上開常業詐欺與恐嚇取財
    罪間，有方法結果之牽連關係，應依刑法第五十五條後段牽
    連犯之規定，從較重之常業詐欺罪處斷。被告巳○○前有事
    實欄所指之犯罪科刑及執行情形，有臺灣高等法院被告全國
    前案紀錄表在卷可查，其於有期徒刑執行完畢五年內，再犯
    有期徒刑以上之本罪，為累犯，應依法加重其刑。又公訴意
    旨另認被告己○○、巳○○另與被告酉○○共犯恐嚇取財罪
    嫌等語，惟訊據被告己○○、巳○○均堅決否認有上揭犯行
    ，一致辯稱係被告酉○○單獨在電話中突出言恐嚇被害人，
    與其等無關等語，所辯核與被告酉○○供述相符，且被害人
    丙○○、甲○○、寅○○、丑○○亦均未指認被告己○○、
    巳○○有出言恐嚇等語，復查無其他積極證據足資證明被告
    己○○、巳○○確有公訴人所指此部分犯行，被告己○○、
    巳○○恐嚇取財罪嫌，尚有不足，惟因此部分與被告己○○
    、巳○○前揭有罪之部分，公訴人認有牽連犯之裁判上一罪
    之關係，爰均不另為無罪之諭知，併予敘明。爰審酌被告酉
    ○○、己○○、巳○○犯罪之動機、目的、手段，犯罪所生
    之損害，及犯罪後均坦承犯行態度良好等一切情狀，分別量
    處如主文所示之刑。扣案如附表一編號1、附表二編號1、附
    表三編號1、2所示之物，係被告酉○○、己○○、巳○○所
    有且供犯罪所用之物，業據其等供承在卷，爰依刑法第三十
    八條第一項第二款之規定，諭知均沒收之。至附表一編號 2
    、附表二編號2、3、附表三編號3 所示之物，並非被告酉○○、己○○、巳○○供犯罪所用之物，業據其等供承在卷，
    爰均不諭知沒收。
據上論斷，應依刑事訴訟法第二百九十九條第一項前段，刑法第
二十八條、第三百四十條、第三百四十六條第一項、第五十六條
、第五十五條後段、第四十七條、第三十八條第一項第二款，罰
金罰鍰提高標準條例第一條前段，判決如主文。
本案經檢察官賴慶祥到庭執行職務。
中　　華　　民　　國　　94　　年　　10　　月　　26　　日
                  臺灣宜蘭地方法院刑事第三庭
                      審判長法  官  黃  永  勝
                            法  官  陳  嘉  年
                            法  官  林  楨  森
以上正本證明與原本無異。
如不服本判決，應於判決送達後10日內，向本院提出上訴狀。（
應附繕本）
                            書記官  謝  佩  欣
中　　華　　民　　國　　94　　年　　10　　月　　27　　日
附錄本案論罪科刑法條全文：
刑法第三百四十條
　 以犯第三百三十九條之罪為常業者，處一年以上七年以下有期
　 徒刑，得併科五萬元以下罰金。
刑法第三百四十六條
　 意圖為自己或第三人不法之所有，以恐嚇使人將本人或第三人
　 之物交付者，處六月以上五年以下有期徒刑，得併科一千元以
　 下罰金。
　 以前項方法得財產上不法之利益，或使第三人得之者，亦同。
　 前二項之未遂犯罰之。
附表一：
┌───┬───────────────────────┐
│編號1 │NOKIA牌手機1支（序號000000000000000；門號09301│
│      │80415）、易付卡1片（門號0000000000）、易付卡1 │
│      │片（門號0000000000）、吳志豪土銀存摺1本、遠傳 │
│      │電信SIM卡1張、一銀提款卡1張、SIM卡1張、土地銀 │
│      │行提款卡1張、中國信託存摺1本（帳號00000000000 │
│      │）                                            │
├───┼───────────────────────┤
│編號2 │NOKIA牌手機1支（序號000000000000000；門號09174│
│      │74863）、PanasonicX881支（序號000000000000000 │
│      │；門號0000000000）、大哥大補充卡153張、中國信 │
│      │託提款卡1張、華南銀行提款卡1張、個人資料光碟5 │
│      │片                                            │
└───┴───────────────────────┘
附表二：
┌───┬───────────────────────┐
│編號1 │NOKIA牌手機1支（門號0000000000）、第一銀行金融│
│      │卡1張                                         │
├───┼───────────────────────┤
│編號2 │現金七千六百元                                │
├───┼───────────────────────┤
│編號3 │NOKIA牌手機1支（門號0000000000）、NOKIA1支（門│
│      │號0000000000）                                │
└───┴───────────────────────┘
附表三：
┌───┬───────────────────────┐
│編號1 │NOKIA牌手機1支（序號000000000000000）、中國信 │
│      │託存摺3本（戶名：巳○○；帳號000000000000）、 │
│      │門號0000000000SIM卡1張                        │
├───┼───────────────────────┤
│編號2 │郵局存摺1本（戶名：詹振裕；帳號00000000000000 │
│      │），聯邦銀行存摺1本（戶名：林國龍；帳號0000000│
│      │30121）                                       │
├───┼───────────────────────┤
│編號3 │Panasonic手機1支（序號000000000000000）、中國 │
│      │信託金融卡1張（戶名：陳春汝；帳號000000000000 │
│      │）                                            │
└───┴───────────────────────┘
